【裁判字號】    97,裁,4425
【裁判日期】    970911
【裁判案由】    發明專利異議
【裁判全文】
最  高  行  政  法  院  裁  定
                                      97年度裁字第4425號
上  訴  人  甲○○
被 上訴 人  經濟部智慧財產局
代  表  人  王美花
參  加  人  乙○○
上列當事人間發明專利異議事件，上訴人對於中華民國95年8月1
0日臺北高等行政法院94年度訴字第2514號判決，提起上訴，本
院裁定如下：
    主  文
上訴駁回。
上訴審訴訟費用由上訴人負擔。
    理  由
一、按對於高等行政法院判決之上訴，非以其違背法令為理由，
    不得為之，行政訴訟法第242條定有明文。依同法第243條第
    1項規定，判決不適用法規或適用不當者，為違背法令；而
    判決有同條第2項所列各款情形之一者，為當然違背法令。
    是當事人對於高等行政法院判決上訴，如依行政訴訟法第24
    3條第1項規定，以高等行政法院判決有不適用法規或適用不
    當為理由時，其上訴狀或理由書應有具體之指摘，並揭示該
    法規之條項或其內容；若係成文法以外之法則，應揭示該法
    則之旨趣；倘為司法院解釋或本院之判例，則應揭示該判解
    之字號或其內容。如以行政訴訟法第243條第2項所列各款情
    形為理由時，其上訴狀或理由書，應揭示合於該條項各款之
    事實。上訴狀或理由書如未依此項方法表明，或其所表明者
    與上開法條規定不合時，即難認為已對高等行政法院判決之
    違背法令有具體之指摘，其上訴自難認為合法。
二、參加人乙○○於民國90年10月23日以「無縫胸罩及其製做方
    法」向被上訴人申請發明專利，經其編為第00000000號審查
    ，准予專利（下稱系爭專利）。上訴人於92年10月8日之公
    告期間內以其違反核准審定時專利法第20條第2項及第20條
    之1規定，不符發明專利要件，對之提起異議，參加人嗣於
    93年2月6日申請修正申請專利範圍，經被上訴人准予修正。
    被上訴人審查，於93年11月30日以（93）智專三(一)02016字
    第09321058220號專利異議審定書為「異議不成立」之處分
    。上訴人循序提起行政訴訟，經原審判決駁回。
三、本件上訴人對於高等行政法院判決上訴，係以：被上訴人審
    查系爭案之異議及訴願程序上，明顯有不公之處。雖上訴人
    所檢附之引證2、3之公告日確實晚於系爭案之申請日，惟該
    引證2、3所揭示的技術乃為申請當時已存在的習知技術，不
    能因上訴人未能提出具體證據即認定其非為系爭專利之先前
    技術；又被上訴人為專利主管機關，自應知此類技術乃胸罩
    製造業所泛用的技術，怎能以該等技術無具體證據佐證即否
    定該專利已存在之事實。又系爭專利之專利範圍修正，係將
    原胸罩布料的條件限制刪除，明明就是專利範圍之擴大，非
    被上訴人所謂專利範圍之減縮，且被上訴人在系爭案主張修
    正期間並未知會上訴人，其作法明顯有偏袒系爭專利之嫌，
    嚴重影響上訴人權益等語，為其理由。本件原判決認系爭專
    利利用「罩杯成型模具加熱成型」之方法，僅係製備無縫胸
    罩之胸罩本體的步驟之一，尚有「裁切移除」多餘部分及「
    縱向裁斷」等兩個步驟之特徵，該等步驟之特徵並未見在引
    證1內，可知系爭專利與上訴人所舉引證1之技術內容尚屬不
    同，裁切移除及縱向裁斷之功能為引證1所無，引證1尚不足
    以證明系爭案不具進步性。又上訴人所舉引證2主要是由「
    一體織成之布料」，將其內外布片及兩者間之折疊段一體織
    成，並在針織同時先將折疊段之「頂底緣加以縫合之雙層式
    布料」，與系爭專利相較，兩者之技術內容並不相同，引證
    2固提供一體織布之雙層構造，但未揭露系爭專利之各個步
    驟，有如前述，故而難以引證2謂系爭專利不具新穎性。再
    者引證3為一體成型胸罩結構之改良，係將「外罩層內棉層
    之預定處」置入托形管及泡棉體，再經「高溫熱壓處理」而
    構成胸罩，與系爭專利之製作方法比較，系爭專利係先將「
    雙層圓筒織布」縱向裁斷平攤為「雙層胸罩布料」後「加熱
    定型」，或先將「雙層圓筒織布疊合」並「加熱定型後再縱
    向裁斷」等步驟，及依序裁切多餘布料，加工車縫滾邊扣件
    肩帶等過程，並未為引證3所揭露，引證3自亦難謂系爭專利
    不具新穎性。被上訴人以系爭專利並未違反其核准審定時專
    利法第20條第2項、第20條之1之規定，而為本件異議不成立
    之處分，訴願決定予以維持，均無不合等情，業於理由中詳
    予說明，是原判決所適用之法規與該案應適用之現行法規並
    無違背，與解釋判例，亦無牴觸，並無所謂原判決有違背法
    令之情形；核上訴意旨所陳上述理由，無非係就原審取捨證
    據、認定事實之職權行使，及就原審已論斷者，泛言未論斷
    ，或就原審所為論斷，泛言其論斷矛盾，而未具體說明其有
    何不適用法規或適用法規不當之情形，並揭示該法規之條項
    或其內容，及合於行政訴訟法第243條第2項所列各款之事實
    ，難認對該判決之如何違背法令已有具體之指摘。依首揭說
    明，應認其上訴為不合法。
四、據上論結，本件上訴為不合法，依行政訴訟法第249條第1項
    前段、第104條、民事訴訟法第95條、第78條，裁定如主文
    。
中    華    民    國    97    年    9     月    11    日
                    最高行政法院第五庭
                        審判長法官  劉  鑫  楨
                              法官  黃  秋  鴻
                              法官  黃  淑  玲
                              法官  吳  慧  娟
                              法官  曹  瑞  卿
以  上  正  本  證  明  與  原  本  無  異
中    華    民    國    97    年    9     月    11    日
                              書記官  王  史  民


司法院資訊處製作；財團法人民間司法改革基金會備份。
